臺灣臺中地方法院刑事判決　　　　　　　　　　　　　九十三年度訴字第五八三號
　　公　訴　人　臺灣臺中地方法院檢察署檢察官
　　被　　　告　丁○○
右列被告因偽造有價證券案件，經檢察官提起公訴（九十二年度偵字第一六五二三號
），被告於準備程序中就被訴事實為有罪之陳述，本院合議庭裁定由受命法官獨任進
行簡式審判程序，茲判決如左：
    主  文
丁○○連續行使偽造之有價證券，處有期徒刑陸月。偽造如附表所示之加油票伍拾陸
張，均沒收。
    事  實
一、丁○○前於民國（下同）八十八年間因業務失致死案，經本院於八十八年六月十
    五日判處有期徒刑一年，緩刑四年確定。丁○○於前開緩刑期間內之八十九年間
    受僱於山立通運股份有限公司（以下稱山立公司）任貨車司機一職，緣於山立公
    司與甲○○○○股份有限公司（以下稱內壢公司）簽有合約書，山立公司得以現
    金折價向內壢公司購買加油代用券（即加油票），提供山立公司所屬駕駛員在與
    內壢公司結盟之加油站加油使用，內壢公司之加油票每張新台幣（下同）一千元
    ，每本十張一萬元，山立公司之駕駛員每次加油須持加油票始得依票面金額加油
    ，否則即須自付加油費，另除依票面金額加油外，多餘之加油票可向加油站換取
    現金，每張可換取九百元。丁○○知悉山立公司所發之油票均係按貨車實際行駛
    之公里數核實發給，駕駛員鮮少有剩餘之加油票留存，亦知悉自山立公司離職姓
    名年籍不詳之成年男子所交付之內壢公司加油票均係偽造，竟仍於八十九至九十
    年間，在臺北縣、市不詳地點，以每十張加油票六千元之代價向該男子買受，共
    購買五、六次，再基於行使偽造加油票之概括犯意，連續於附表所示之時間、地
    點，持偽造之加油票至內壢公司之結盟加油站加油或兌換現金，實際獲利金額達
    二萬二千四百元（計算公式：1000×56-600×56=22400），嗣為內壢公司查覺丁
    ○○所持之票號重複，始發覺上情。
二、案經內壢公司告訴臺灣臺中地方法院檢察署檢察官偵查起訴。
    理  由
一、訊據被告對於右揭犯罪事實，迭於偵查、本院準備程序及簡式審判程序中坦承不
    諱，其稱：山立公司會發給到職司機十張的加油票，之後就按照司機跑的實際里
    程數發給油票，正常的情形下員工持有剩下加油票的情形不會太多，且若加油票
    不見了，公司不會補發，內壢公司也不會讓司機免費加油，是因為貪心，才在臺
    北市松山機場附近的撫遠街與一名不詳姓名自稱係山立公司離職員工之男子以十
    張六千元之代價，短時間購買加油票來換現金，一共買了五、六次等語（見臺灣
    臺中地方法院檢察署九十二年度偵字第一六五二三號第十一、十二頁、本院卷第
    五九、六十頁），復經被害人內壢公司於偵查中所委任之乙○○律師指述綦詳，
    另經證人即山立公司經理丙○○於本院簡式審判程序結證稱：山立公司與優加力
    加油站買油，山立公司是以現金給付優加力公司，優加力公司給山立公司代用的
    油票，山立公司會按車輛實際行駛之里程數，依內部計算之基準，按實核發給駕
    駛員，多出來的油票經過優加力公司同意由駕駛員以九折兌換現金等語（見本院
    卷第三三、三四頁），及證人即內壢公司之負責人陳文淦於本院結證稱：內壢公
    司與優加力公司是加盟關係，加油站會確認是山立公司的駕駛員才會讓其持油票
    加油等語（見本院卷第三五、三六頁），另有偽造之加油票五十六張、切結書一
    紙在卷足憑（見臺灣臺中地方法院檢察署九十二年度發查字第二七四四號卷第十
    五至三一頁），再參以，被告及證人丙○○均稱山立公司係按實核發加油票予駕
    駛員，且被告亦稱駕駛員持有剩餘加油票的情形並不多見，則被告竟向自稱係山
    立公司離職員工陸續購得五十六張之加油票，被告應知此係異於常態之交易，以
    山立公司對於加油票核發之嚴格控管，被告對於加油票係屬偽造一情，應當明悉
    。是認，被告之自白與事證相符，堪予採信，犯行明確，應依法論科。
二、按有價證券並不以流通買賣為必要條件，苟證券上權利之發生移轉或行使，有其
    一以證券之占有為要件時，均屬有價證券之範圍，公教人員之實物配給票，於領
    取實物時以配給票之占有為前提，一旦喪失占有，即不能享有配給票上之權利，
    實為政府對所屬公教人員一種實物待遇之證券，其本身既與現金待遇之幣券並無
    二致，縱係禁止轉讓亦不得謂非有價證券，原審徒以其不能在市面流通，即認為
    係刑法第二百十二條之一種證書，見解殊有未合，最高法院四十五年度臺上字第
    一一一八號判例可資參照。是以：
（一）本件被告所持偽造之加油票，其票上權利之發生或行使，以加油票之占有為要
      件，一旦喪失占有，即無法享有持票加油之權利，加油票與現金無異，另加油
      票僅限於山立公司之駕駛員得以使用，自屬不可流通之有價證券，是核被告所
      為係犯刑法第二百零一條第二項之行使偽造有價證券罪。
（二）被告先後於附表所示之時間，共計五十六次行使偽造有價證券之犯行，時間緊
      接，方法相同，觸犯構成要件相同之罪，顯係基於概括犯意為之，依連續犯規
      定論以一罪，原得依法加重其刑，惟本院審酌被告實際獲利金額僅二萬二千四
      百元，且於犯後坦承罪行不諱，並與被害人內壢公司達成和解，有和解書一紙
      在卷（見本院卷第四三頁），故不為刑之加重，附此敘明。
（三）被告因一時失慮偶罹重典，於事後坦承犯行，已深表悔意，且行使偽造價證券
      之獲利僅二萬二千四百元亦非鉅大，與一般擾亂金融秩序之經濟犯罪者迥異，
      且均已與被害人內壢公司達成和解，已論述如前，衡其情狀，倘處以法定本刑
      之最低刑即一年有期徒刑，猶屬過重，是本案情輕法重，在客觀上足以使人心
      生同情，被告犯罪情狀尚堪憫恕，是依刑法第五十九條之規定，酌減其刑。
（四）爰審酌被告因貪圖小利，竟持購得偽造之加油票獲取加油或兌換現金之不法利
      益，並因而誤蹈法網，幸所生危害非鉅，手段尚屬平和，且事後坦承犯行，與
      被害人達成和解，態度良好，並考量被告育有三子，身負家計重責等一切情狀
      ，量處如主文所示之刑。
（五）末以，被告持以行使之如附表所示之加油票五十六張，為偽造之有價證券，雖
      已交付予內壢公司，仍應依刑法第二百零五條之規定，為沒收之宣告。
據上論斷，應依刑事訴訟法第二百七十三條之一第一項、第二百九十九條第一項前段
，刑法第五十六條、第二百零一條第二項、第五十九條、第二百零五條，罰金罰鍰提
高標準條例第一條前段，判決如主文。
本案經檢察官戊○○到庭執行職務
中      華      民      國      九十三    年    五    月      三十一    日
                                臺灣臺中地方法院刑事第十二庭
                                        法  官  劉  兆  菊
右正本證明與原本無異。
如不服本判決，應於判決送達後十日內向本院提出上訴狀，上訴於臺灣高等法院臺中
分院( 須附繕本 )。
                                        書記官
中      華      民      國      九十三      年     五     月    三十一  日
附錄論罪法條：
中華民國刑法第二百零一條
意圖供行使之用，而偽造、變造公債票、公司股票或其他有價證券者，處
三年以上十年以下有期徒刑，得併科三千元以下罰金。
行使偽造、變造之公債票、公司股票或其他有價證券，或意圖供行使之用
，而收集或交付於人者，處一年以上七年以下有期徒刑，得併科三千元以
下罰金。
